---
execute:
  echo: false
  warning: false
  message: false
---

```{r}
library(tidyverse)
library(gt)
library(broom)
source("R/traer_datos.R")
source("R/graficos.R")
source("R/tablas.R")
StudentsHabits <- traer_datos()
```



## Interacciones

```{r}
my_model <- lm(exam_score ~ (sleep_hours+ study_hours_per_day+ social_media_hours+ netflix_hours+ part_time_job)^2
               ,
               data = StudentsHabits)
```

```{r}
my_model |> 
  broom::tidy()
```

El modelo que analiza interacciones agrega complejidad sin un beneficio tangible en cuanto a la explicación de la varanza observada. Si bien existe correlación negativa entre tener trabajo parcial y horas de estudio, la magnitud del efecto es ignroable en este caso. Con lo cual decidimos ignorar las mismas en nuestro análisis final.


```{r}
my_model2 <- lm(exam_score ~ (sleep_hours+ study_hours_per_day+ social_media_hours+ netflix_hours+ part_time_job)
               ,
               data = StudentsHabits)
```


## Ejemplo de interacciones

```{r}
StudentsHabits |> 
  ggplot(aes(study_hours_per_day, part_time_job))+
  geom_point()+
  geom_smooth()
```



```{r}
my_model2 |> 
  broom::tidy()
```

```{r}
#| echo: false

summary(my_model2) -> my_summary
 
```

El model explica el `r my_summary$adj.r.squared |> scales::percent(accuracy = 0.11)` de la varianza observada en los datos. (R cuadrado ajustado)




