
```{r}
library(tidyverse)
library(gt)
library(broom)
source("R/tablas.R")
source("R/traer_datos.R")
source("R/graficos.R")
StudentsHabits <- traer_datos()
```
# Hallazgos

En este capítulo respondemos cada una de las preguntas que guiaron
el análisis. Para cada pregunta presentamos el gráfico correspondiente,
los resultados estadísticos y una interpretación en lenguaje accesible.

## ¿Las horas de estudio se relacionan con el rendimiento?

Esta es la pregunta más directa y también la que tiene la respuesta
más contundente. Antes de ver los datos, la intuición ya sugería que
estudiar más debería traducirse en mejores notas. Pero ¿cuánto más?
¿La relación es lineal? ¿Es fuerte o débil?

```{r}
source("R/graficos.R")
source("R/tablas.R")
plot_estudio_score(StudentsHabits)
```

```{r}
tabla_cor_study_exam(StudentsHabits)
```

El gráfico de dispersión muestra una relación positiva muy clara entre
las horas de estudio y el puntaje del examen. Cada punto representa un
estudiante: su posición horizontal indica cuántas horas estudia por día
y su posición vertical indica su puntaje. La línea roja es la tendencia
general: sube de izquierda a derecha, lo que confirma que a más horas
de estudio, mayor puntaje.

Pero lo más importante no es la dirección de la relación sino su fuerza.
La correlación entre ambas variables es de **r = 0.825**, lo que en
términos estadísticos se considera una correlación fuerte. Esto significa
que conociendo las horas de estudio de un estudiante podemos predecir
bastante bien su puntaje. Además, el p-valor es menor a 0.001, lo que
indica que esta relación no se debe al azar.

De todas las variables analizadas en este trabajo, las horas de estudio
son las que tienen la relación más fuerte con el rendimiento. Esto
refuerza algo que parece obvio pero que los datos confirman con claridad:
el tiempo dedicado al estudio es el factor más determinante del desempeño
académico.

## ¿El tiempo en redes sociales afecta el rendimiento?

Si estudiar más ayuda a rendir mejor, ¿qué pasa con las actividades que
compiten con el tiempo de estudio? Las redes sociales son probablemente
el mayor competidor en la vida cotidiana de los estudiantes universitarios
de hoy.

```{r}
plot_densidad_social_media(StudentsHabits)
```

```{r}
tabla_resumen_social_media(StudentsHabits)
```

```{r}
plot_social_media_vs_exam(StudentsHabits)
```

```{r}
tabla_coef_modelo_redes(StudentsHabits)
tabla_metricas_modelo_redes(StudentsHabits)
```

El gráfico muestra una tendencia negativa: a medida que aumentan las
horas en redes sociales, el puntaje tiende a bajar. La línea roja de
tendencia desciende de izquierda a derecha, lo opuesto a lo que vimos
con las horas de estudio.

El modelo de regresión confirma esta tendencia. El coeficiente de
`social_media_hours` es negativo y estadísticamente significativo, lo
que indica que por cada hora adicional en redes sociales se espera una
caída en el puntaje del examen. Sin embargo, es importante notar que
la magnitud de este efecto es menor que el de las horas de estudio.

Esto sugiere dos interpretaciones posibles. La primera es que las redes
sociales tienen un efecto directo sobre el rendimiento, quizás porque
fragmentan la atención y dificultan la concentración. La segunda es que
el tiempo en redes sociales es simplemente tiempo que no se dedica a
estudiar, y el efecto negativo viene de esa sustitución. Probablemente
ambas cosas ocurren al mismo tiempo.

## ¿El sueño influye en el rendimiento?

El sueño es uno de los factores más subestimados en la vida universitaria.
Es común que los estudiantes sacrifiquen horas de sueño para estudiar más,
especialmente en períodos de exámenes. Pero ¿realmente vale la pena?

```{r}
plot_densidad_sleep_hours(StudentsHabits)
```

```{r}
tabla_resumen_sleep_hours(StudentsHabits)
```

```{r}
plot_sleep_vs_exam(StudentsHabits)
```

```{r}
tabla_coef_modelo_sueno(StudentsHabits)
tabla_metricas_modelo_sueno(StudentsHabits)
```

Los datos muestran una relación positiva entre las horas de sueño y
el puntaje del examen. Los estudiantes que duermen más tienden a obtener
mejores resultados. Aunque esta relación es menos fuerte que la de las
horas de estudio, es estadísticamente significativa y tiene una dirección
clara.

Este resultado es coherente con lo que la neurociencia del sueño ha
documentado: dormir bien es esencial para la consolidación de la memoria
y para mantener las funciones cognitivas en buen estado. Sacrificar sueño
para estudiar más puede ser contraproducente si la falta de descanso
deteriora la capacidad de retener y procesar lo estudiado.

## ¿La salud mental impacta en el rendimiento?

La salud mental es un tema que ha ganado mucha visibilidad en los últimos
años, especialmente en el contexto universitario. Pero más allá del debate
público, ¿qué dicen los datos?

```{r}
plot_mental_health_rating(StudentsHabits)
```

```{r}
tabla_resumen_mental_health(StudentsHabits)
```

```{r}
plot_mental_health_vs_exam(StudentsHabits)
```

```{r}
tabla_coef_modelo_mental(StudentsHabits)
tabla_metricas_modelo_mental(StudentsHabits)
tabla_cor_spearman_mental(StudentsHabits)
```

El gráfico de cajas muestra que los estudiantes con ratings de salud mental
más altos tienden a tener puntajes más altos. Las cajas de la derecha
del gráfico, que representan a los estudiantes con mejor salud mental,
están ubicadas más arriba que las de la izquierda.

La correlación de Spearman entre salud mental y puntaje es de **rho = 0.32**,
con un p-valor menor a 0.001. Esto indica una relación positiva moderada:
no tan fuerte como la de las horas de estudio, pero real y significativa.

Hay que ser cuidadosos con la dirección de esta relación. Los datos muestran
una asociación, pero no podemos saber con certeza si una mejor salud mental
lleva a mejores notas, o si mejores notas llevan a una mejor salud mental,
o si hay una tercera variable que explica ambas cosas. Probablemente las
tres cosas ocurran en distintas proporciones para distintos estudiantes.

## ¿La dieta y el ejercicio se relacionan con el rendimiento?

```{r}
plot_ejercicio_dieta_vs_exam(StudentsHabits)
```

```{r}
tabla_coef_modelo_ejercicio(StudentsHabits)
tabla_metricas_modelo_ejercicio(StudentsHabits)
```

```{r}
plot_diet_quality_vs_exam(StudentsHabits)
```

El análisis muestra que la frecuencia de ejercicio tiene un efecto positivo
y estadísticamente significativo sobre el puntaje del examen. Los estudiantes
que hacen ejercicio con más regularidad tienden a rendir mejor.

La calidad de la dieta, en cambio, no muestra un efecto significativo por
sí sola. Esto no significa que la alimentación no importe para la salud en
general, sino que en este dataset su relación con el rendimiento académico
no es directa ni fuerte.

El gráfico que combina ejercicio y dieta es interesante porque permite ver
que el efecto del ejercicio es bastante consistente independientemente de
la calidad de la dieta. No se observa que combinar buena dieta con ejercicio
regular produzca un beneficio adicional significativo sobre el rendimiento.

Sin embargo, el R² del modelo es bajo (alrededor de 0.03), lo que indica
que ejercicio y dieta juntos explican una pequeña proporción del rendimiento
académico. Hay otros factores mucho más determinantes, como ya vimos.

## ¿Trabajar a tiempo parcial afecta el rendimiento?

Muchos estudiantes universitarios combinan el estudio con algún trabajo.
Esta es una realidad muy común especialmente en Argentina, donde el costo
de vida y las necesidades económicas llevan a muchos jóvenes a trabajar
mientras estudian.

```{r}
plot_trabajo_vs_exam(StudentsHabits)
```

```{r}
tabla_ttest_trabajo(StudentsHabits)
```

Sorprendentemente, el análisis no encontró diferencias estadísticamente
significativas entre los estudiantes que trabajan y los que no trabajan.
El p-valor del test T es de 0.39, muy por encima del umbral de 0.05 que
usamos para declarar significancia estadística.

Si bien los estudiantes sin trabajo tienen un promedio levemente superior,
la diferencia es pequeña y no podemos afirmar con confianza que se deba
al trabajo en sí y no a variaciones aleatorias entre los grupos.

Este resultado es llamativo pero no inexplicable. Quizás los estudiantes
que trabajan desarrollan habilidades de gestión del tiempo que compensan
el menor tiempo disponible para estudiar. O quizás la motivación que
viene de la independencia económica tiene un efecto positivo sobre el
compromiso con el estudio. Los datos no nos permiten saberlo con certeza,
pero el resultado invita a cuestionar el supuesto de que trabajar
necesariamente perjudica el rendimiento.

## ¿La calidad de internet afecta el rendimiento?

```{r}
plot_internet_quality_vs_exam(StudentsHabits)
```

El gráfico muestra la distribución de puntajes según la calidad de la
conexión a internet. Los estudiantes con mejor conexión tienden a tener
puntajes levemente superiores, aunque las diferencias entre grupos no
son muy pronunciadas.

En un contexto donde cada vez más recursos educativos están en línea,
la calidad del acceso a internet puede ser una variable de equidad
importante. Un estudiante con mala conexión tiene menos acceso a materiales,
clases grabadas y plataformas de estudio, lo que puede afectar su
rendimiento de maneras que los datos no capturan del todo.

## ¿El nivel educativo de los padres influye?

```{r}
tabla_parental_education(StudentsHabits)
plot_parental_education_vs_exam(StudentsHabits)
```

El nivel educativo de los padres es una variable que en la literatura
sociológica suele aparecer como un fuerte predictor del rendimiento
académico, ya que está asociada al capital cultural del hogar: los
libros disponibles, el vocabulario, la valoración del estudio, el
tipo de apoyo que los padres pueden dar.

En este dataset la relación existe pero no es tan pronunciada como
en otros estudios. Esto puede deberse a las características específicas
de la muestra o a que en el contexto universitario otros factores
individuales, como las horas de estudio, pesan más que el origen familiar.