---
title: "Modelos"
format: html
---
```{r}
library(tidyverse)
library(gt)
library(broom)
source("R/tablas.R")
source("R/traer_datos.R")
source("R/graficos.R")
StudentsHabits <- traer_datos()
```

#Los modelos estadísticos

## ¿Qué es un modelo de regresión?

Hasta ahora analizamos cada variable por separado, una a la vez.
Pero la realidad es más compleja: los hábitos no actúan de forma aislada.
Un estudiante que estudia mucho pero duerme poco está en una situación
muy distinta a uno que estudia mucho y además descansa bien. Para capturar
esa complejidad necesitamos un modelo que considere todas las variables
al mismo tiempo.

Un modelo de regresión lineal múltiple hace exactamente eso. Toma varias
variables predictoras y estima el efecto de cada una sobre la variable
dependiente, *manteniendo constantes las demás*. Esto es muy valioso porque
nos permite responder preguntas como: ¿cuánto agrega una hora más de estudio
al puntaje, si todo lo demás permanece igual?

## El modelo múltiple

```{r}
source("R/tablas.R")
tabla_coef_modelo_multiple(StudentsHabits)
```

```{r}
tabla_metricas_modelo_multiple(StudentsHabits)
```

```{r}
tabla_residuos_modelo_multiple(StudentsHabits)
```

La tabla de coeficientes muestra el efecto estimado de cada variable
sobre el puntaje del examen. Los coeficientes positivos indican que
la variable se asocia con puntajes más altos; los negativos, con
puntajes más bajos.

El R² del modelo indica qué proporción de la variabilidad en los puntajes
puede explicarse con las variables incluidas. Un R² alto significa que
el modelo captura bien las diferencias entre estudiantes; un R² bajo
significa que hay factores importantes que el modelo no está considerando.

Las variables con mayor peso en el modelo son, como era de esperarse,
las horas de estudio y la asistencia a clases, seguidas por el sueño
y la salud mental. Las redes sociales aparecen con un coeficiente negativo,
confirmando el efecto perjudicial observado en el análisis bivariado.

## El modelo con interacciones

```{r}
tabla_coef_modelo_interacciones(StudentsHabits)
tabla_metricas_modelo_interacciones(StudentsHabits)
```

```{r}
tabla_modelo_interacciones(StudentsHabits)
```

Un modelo con interacciones va un paso más allá. En lugar de asumir
que el efecto de cada variable es siempre el mismo independientemente
del contexto, permite que el efecto de una variable dependa del valor
de otra.

Por ejemplo, la interacción entre horas de estudio y sueño nos permite
preguntar: ¿el efecto positivo del estudio es mayor cuando el estudiante
también duerme bien? La respuesta que dan los datos es sí: las horas de
estudio tienen un mayor impacto sobre el rendimiento cuando van acompañadas
de un buen descanso.

De la misma forma, la interacción entre redes sociales y sueño sugiere
que el efecto negativo de las redes sociales es más pronunciado cuando
el estudiante ya duerme poco, posiblemente porque el tiempo en redes
sustituye horas de sueño que el estudiante ya tiene escasas.

Estas interacciones pintan un cuadro más matizado: los hábitos no actúan
como factores independientes sino como elementos de un sistema. El
bienestar académico emerge de la combinación adecuada de varios hábitos,
no de la optimización de uno solo.

## ¿Qué tan bueno es el modelo?

Ningún modelo estadístico es perfecto. El rendimiento académico es un
fenómeno humano complejo que involucra factores que los datos no pueden
capturar del todo: la motivación profunda del estudiante, la calidad
de los docentes, el apoyo de la familia, las circunstancias de vida
particulares.

Lo que el modelo sí hace es identificar los patrones más sistemáticos
y cuantificar su peso relativo. Eso ya es mucho: nos dice dónde buscar
si queremos entender por qué algunos estudiantes rinden más que otros,
y nos sugiere dónde intervenir si queremos mejorar ese rendimiento.