---
title: "Perfiles"
format: html
---
```{r}
library(tidyverse)
library(gt)
library(broom)
source("R/tablas.R")
source("R/traer_datos.R")
source("R/graficos.R")
StudentsHabits <- traer_datos()
```
````
# El perfil del estudiante

## Dos tipos de estudiante

Uno de los análisis más reveladores del trabajo fue la comparación entre
los estudiantes del cuartil superior de rendimiento, a quienes llamamos
"alto rendimiento", y el resto. Esta comparación no busca estigmatizar
ni crear una división rígida entre buenos y malos estudiantes. Busca
identificar patrones de hábitos que se asocian con mejores resultados.

```{r}
source("R/graficos.R")
plot_perfil_rendimiento(StudentsHabits)
```

El gráfico compara los promedios de cuatro variables clave entre ambos
grupos: horas de estudio, horas de sueño, horas en redes sociales y
rating de salud mental.

## Lo que diferencia a los estudiantes de alto rendimiento

Las diferencias son claras y consistentes con todo lo que vimos a lo
largo del análisis.

**Estudian más.** Los estudiantes de alto rendimiento dedican en promedio
más horas diarias al estudio que el resto. Esta es la diferencia más
grande entre grupos y confirma que el tiempo de estudio es el factor
más determinante del rendimiento.

**Duermen mejor.** También tienen en promedio más horas de sueño, lo
que refuerza la idea de que el descanso no es un lujo sino una parte
integral de un buen desempeño académico.

**Usan menos las redes sociales.** El grupo de alto rendimiento dedica
menos tiempo a las redes sociales. Esto puede ser una causa o un efecto:
quizás estudian más porque se distraen menos, o quizás al estar más
enfocados en el estudio naturalmente pasan menos tiempo en el teléfono.

**Tienen mejor salud mental.** El promedio de salud mental del grupo
de alto rendimiento es superior. Nuevamente, la dirección de causalidad
no es clara, pero la asociación es consistente.

## Un retrato en palabras

Si tuviéramos que describir al estudiante de alto rendimiento a partir
de los datos, diríamos algo así:

Es alguien que tiene una rutina relativamente estable. Dedica varias
horas diarias al estudio, no necesariamente de manera heroica o sacrificada,
sino como parte de su estructura cotidiana. Duerme lo suficiente porque
entiende, consciente o inconscientemente, que el descanso forma parte
del aprendizaje. No está desconectado de las redes sociales, pero no
les dedica un tiempo desproporcionado. Y en general se siente bien
emocionalmente, lo que le permite estar disponible para aprender.

## Lo que los datos no dicen

Es importante aclarar que este retrato es un promedio estadístico, no
una prescripción ni un juicio de valor. Hay estudiantes que duermen poco
y rinden muy bien, y estudiantes que siguen todos los hábitos "correctos"
y tienen dificultades académicas. Los datos describen tendencias generales,
no destinos individuales.

Además, los datos no nos dicen nada sobre el contexto de vida de cada
estudiante. Una persona que trabaja y estudia, que tiene responsabilidades
familiares, que atraviesa una crisis personal, está en una situación
completamente distinta a alguien que solo estudia. Comparar sus hábitos
sin tener en cuenta ese contexto sería injusto e impreciso.

Los datos son una herramienta para entender patrones. La interpretación
humana y contextual es lo que les da sentido.