---
title: "Variables"
format: html
---

```{r}
library(tidyverse)
library(gt)
library(broom)
source("R/tablas.R")
source("R/traer_datos.R")
source("R/graficos.R")
StudentsHabits <- traer_datos()
```


# Las variables en detalle

Antes de entrar en los hallazgos, vale la pena detenerse a conocer bien
el dataset. En este capítulo describimos cada variable, mostramos su
distribución y explicamos qué nos dice sobre la población estudiada.

## El puntaje del examen

La variable central del análisis es `exam_score`. Todo lo que hacemos en
este libro apunta a entender qué factores se relacionan con ella.

```{r}
source("R/graficos.R")
source("R/tablas.R")
plot_exam_score(StudentsHabits)
```

```{r}
plot_densidad_exam(StudentsHabits)
```

```{r}
tabla_resumen_exam(StudentsHabits)
```

La distribución del puntaje del examen tiene una forma aproximadamente
normal, lo que significa que la mayoría de los estudiantes se concentran
alrededor de la media y hay proporciones similares de estudiantes con
puntajes altos y bajos. Esto es una buena señal para el análisis estadístico,
ya que muchos de los métodos que vamos a usar asumen este tipo de distribución.

## Horas de estudio

```{r}
plot_densidad_study_hours(StudentsHabits)
```

Las horas de estudio por día muestran una distribución relativamente
dispersa, lo que indica que hay mucha variabilidad entre estudiantes.
Algunos estudian muy poco y otros dedican una cantidad considerable de
horas al día. Esta variabilidad es útil para el análisis porque nos
permite ver con claridad el efecto de esta variable sobre el rendimiento.

## Horas en redes sociales

```{r}
plot_densidad_social_media(StudentsHabits)
```

El tiempo en redes sociales también varía bastante entre estudiantes.
Es interesante notar que hay un grupo de estudiantes con un uso muy
elevado, lo que va a ser relevante cuando analicemos el impacto de
esta variable en el rendimiento.

## Horas de sueño

```{r}
plot_densidad_sleep_hours(StudentsHabits)
```

La distribución de las horas de sueño muestra que la mayoría de los
estudiantes duerme entre 6 y 8 horas, que es el rango recomendado
por los especialistas en salud. Sin embargo hay una proporción no
despreciable que duerme menos, lo que puede tener consecuencias
sobre su rendimiento.

## Salud mental

```{r}
plot_mental_health_rating(StudentsHabits)
```

El rating de salud mental va del 1 al 10 y su distribución es
relativamente uniforme, lo que indica que el dataset incluye estudiantes
con niveles muy distintos de bienestar emocional. Esto es valioso para
el análisis porque nos permite explorar cómo diferentes estados de salud
mental se relacionan con el rendimiento.

## Calidad de la dieta

```{r}
tabla_diet_quality(StudentsHabits)
plot_diet_quality(StudentsHabits)
```

La dieta está clasificada en tres categorías: buena, regular y mala.
La distribución entre categorías permite comparar el rendimiento de
grupos con hábitos alimentarios distintos.

## Calidad de internet

```{r}
tabla_internet_quality(StudentsHabits)
plot_internet_quality(StudentsHabits)
```

La calidad de la conexión a internet puede ser un factor relevante
especialmente en contextos de estudio virtual o semipresencial, donde
el acceso a materiales y clases depende de la conectividad.

## Género

```{r}
tabla_gender(StudentsHabits)
plot_gender(StudentsHabits)
```

## Nivel educativo de los padres

```{r}
tabla_parental_education(StudentsHabits)
plot_parental_education(StudentsHabits)
```

El nivel educativo de los padres es una variable que suele aparecer
en los estudios sobre rendimiento académico como indicador del capital
cultural del hogar. Estudiantes cuyos padres tienen mayor nivel educativo
tienden a tener más recursos simbólicos y materiales para el estudio.